台灣高等法院刑事裁定　　　　　　　　　　　　　　　　九十一年度抗字第七五號
　　抗告人即
　　自 訴 人　丙○○
　　代 理 人　乙○○
　　被　　告　戊○○
　　　　　　　甲○○
　　　　　　　壬○○
　　　　　　　丁○○
　　　　　　　辛○○
　　　　　　　庚○○
　　　　　　　己○○
右抗告人因被告偽造文書罪等案件，不服台灣臺北地方法院中華民國九十一年一月十
五日裁定（九十年度自字第八一八號）提起抗告，本院裁定如左：
    主  文
抗告駁回。
    理  由
一、本件抗告人於原審自訴意旨略以：被告甲○○為國立台北商業技術學院（下稱台
    北學院）校長，被告丁○○等人則分任一級主管，竟違反公務員服務法，包庇被
    告戊○○之行政疏失，且以不實之事由，指稱伊於任職台北學院總務處庶務組期
    間承辦飲水設備維護不力，致台北學院遭台北市政府環保局罰款新台幣（下同）
    六萬元，進而處罰伊一小過，又在伊寄發存證信函告知渠等違反法律規定之後，
    以同一事由再召開考績會，將伊記兩大過，企圖依考績法一次記二大過將伊免職
    。依教育部行政法規，無罪判決或不起訴處分，亦應追究被告戊○○行政違失責
    任，被告甲○○等人違反上開行政法規，更違反公務員服務法。甲○○身為校長
    ，明知戊○○有諸多違法行為，非但不予懲處，反而以職權違法召開考績會，作
    出違反行政規定之處分，致伊權益嚴重受損。即令渠等組成調查小組有權調查事
    實，成績考核委員會成員有權審議，惟對於事實，渠等無權變更，罹織伊罪名，
    渠等考績會成員對明顯係戊○○違失行為之事實，反開會投票通過處分伊，復以
    同一事實，預以二大過之處分召開第二次考核會議，已侵害伊之基本權益，渠等
    誣指伊違失，並共謀不實登載公文書，令伊受行政處分，且在收受伊之存證信函
    後，猶為不法處分，其等在公文書為不實之登載行為，顯有觸犯刑法第二百十一
    條規定云云。
二、按法院或受命推事於自訴案件第一次審判期日前訊問及調查之結果，如認為案件
    有刑事訴訟法第二百五十二條至第二百五十四條之情形者，得以裁定駁回其自訴
    ，同法第三百二十六條第三項定有明文。又犯罪事實應依證據認定之，無證據不
    得推定其犯罪事實；不能證明被告犯罪者應諭知無罪之判決，刑事訴訟法第一百
    五十四條及第三百零一條第一項分別定有明文。另按刑事訴訟法上所謂認定犯罪
    事實之證據，係指足以認定被告確有犯罪行為之積極證據而言，該項證據自須適
    合於被告犯罪事實之認定，始得採為斷罪資料；事實之認定，應憑證據，如未能
    發現相當證據，或證據不足以證明，自不能以推測或擬制之方法，以為裁判基礎
    ；告訴人之告訴，係以使被告受刑事訴追為目的，是其陳述是否與事實相符，仍
    應調查其他證據以資審認，最高法院二十九年上字第三一○五號、四十年臺上字
    第八六號、五十二年臺上字第一三○○號分別著有判例。再按刑法第二百十條之
    偽造文書罪，指無制作權不法制作者而言，若自己之文書，縱有不實之記載，要
    難構成本條之罪，最高法院四十七年台上字第三六五號判例可參；另刑法第二百
    三十條之偽造文書罪（此指舊法，即新法第二百十三條），係以公務員明知為不
    實之事項登載於其所掌公文書為構成要件，如僅係辦理不當，而其所登載之事項
    並非不實時，雖應負行政上責任，尚難遽論以該條之罪，有最高法院十九年上字
    第五○○號判例參照。
三、原審經查被告甲○○係台北學院之校長，其餘被告則係台北學院之教員，並兼任
    相關行政工作及擔任調查小組成員及考績委員，就自訴人所指被告辛○○、庚○○、丁○○三人應迴避而未迴避，進而參與討論伊之懲處案部分，實則此一部份
    乃係會議之組織是否合法問題，與會議結論是否為被告辛○○等三人之本意係屬
    不同二事，縱然會議組織不合法，而會議結論確為辛○○等三人之本意時，有關
    此一結論之記載，僅係將被告三人之意思形諸文字，且與辛○○三人之本意並不
    相違，此種結論，並無偽造可言。又關於被告等所討論之事項，即有關自訴人究
    竟是否曾有怠忽職守、工作不力、濫行指訴同儕、惡意栽贓同僚等行為，乃屬可
    受公評之事項，且為當時會議之議題，被告等認為自訴人確有其事，縱渠等認定
    過程係受不當資訊影響或遭受蒙蔽所致，惟該一結論之形成仍係被告等本於相關
    資訊之認知、判斷而得，其認定結果究係與事實真相趨近，抑或偏離，仍屬被告
    三人之真意表達，其客觀上之表達內容與渠等主觀上之認知內容並無不同，當無
    偽造可言。自訴人若認為被告等之會議結論與事實不符，所為之處置不公，自得
    循其他途徑尋求救濟，惟此一會議結論之形成過程，及記載該會議結論之文書，
    既與參與會議者之本意相符，即無所謂偽造可言。被告己○○身為台北學院教務
    長，並兼該校考績委員會主席，其依照調查小組討論後所提出之認定結果，在該
    校考績會中提交考績委員討論懲處方式，係基於其係考績會主席之職責所為，至
    於考績會就調查小組所提出有關自訴人違失事項之認定結果，決議如何處理部分
    ，為考績會全體委員共同之決議，非己○○可單獨左右，自訴人謂被告己○○未
    釐清真相情況下，即依據調查小組之結論對伊懲處，亦涉有偽造文書罪嫌云云，
    顯係誤將該校考績委員會之全體決議作為被告己○○之個人行為，而將該決議所
    形諸文字之紀錄作為被告己○○個人所製作之文書，其指訴內容顯有違誤。自訴
    人又指被告戊○○、壬○○二人將不實資料提供調查小組，致調查小組審酌不正
    確之資料而作出不當之結論，對於不實文書之完成亦有參與云云，然查，被告戊○○、壬○○等人僅係單純將開會資料交付調查小組，至於事實真相如何，應由
    調查小組深入調查，並作出結論，而調查小組於調查後所認定之結論，係調查小
    組成員本於確信所得之結論，並無偽造可言，戊○○、壬○○二人單純提供開會
    資料，亦不構成參與偽造文書。而被告壬○○前後將二次會議之結論交予校長，
    即被告甲○○，此一行為，亦非所謂偽造文書，自訴人指壬○○明知上揭二次會
    議結論所認定之結果不實，仍執意將該二次之紀錄交予校長，亦構成偽造文書云
    云，顯屬無據。又自訴人指被告甲○○於收受二次會議紀錄後，明知該會議紀錄
    內容不實，仍執意對伊懲處，亦涉有偽造文書罪責云云。惟甲○○身為台北學院
    校長，其就校內行政事項自有督導權責，所謂行政事項，當然包含人事管理部分
    ，其依據調查小組及考績會之結論及建議，對自訴人作出懲處，係本於行政監督
    權之行使，殊無偽造文書可言，而其依二次會議結論所發布之懲處命令，亦係其
    權限內得制作之事項，且此一懲處命令與被告甲○○之本意亦不相違，自不構成
    偽造文書罪責。本案自訴人所指由被告等偽造之相關文書，均係被告等人本於本
    意所制作，其中二次會議紀錄之完成均係透過討論表決之方式，此等文書僅係一
    種紀事，與被告之本意尚且相符，屬於自己之文書，自非所謂偽造文書，惝自訴
    人認為被告等人有關會議之組織、程序、認定結果、懲處內容有所不公，應循其
    他途徑救濟，非遽認被告等人涉有偽造文書所能解決。此外，復查無其他積極事
    證足以證明被告有何犯行，被告之犯罪嫌疑顯有不足，原審依前開說明，認本件
    有刑事訴訟法第二百五十二條第十款之情形者，裁定駁回自訴，經核尚無不符，
    應予維持。
四、抗告意旨如後附抗告狀影本所載。然查：
  (一)自訴人就本案所訴被告戊○○部分，前向臺灣臺北地方法院提起自訴，經臺灣臺
    北地方法院判決戊○○無罪，並經本院以八十九年度上訴字第二三二二號判決上
    訴駁回確定，有上開臺灣臺北地方法院、本院判決書影本在卷可證。自訴人仍援
    同一事實，提起自訴，本件有刑事訴訟法第二百五十二條第一款之情形，原審依
    刑事訴訟法第三百二十六條第三項裁定駁回其自訴，經核尚無不符。
  (二)原法院依據第一次審判期日前訊問被告、自訴人為調查後，並參酌被告戊○○前
    經本院判決無罪確定在案之情，認定前述自訴意旨，與刑法偽造文書一節各罪之
    構成要件俱不相符，且無任何證據足以證明被告等人有何偽造文書犯行，其犯罪
    嫌疑尚屬不足，有刑事訴訟法第二百五十二條第十款之情形，依照首揭說明，本
    件自訴應予駁回，原審基此裁定駁回自訴，核無不合。抗告人即自訴人抗告意旨
    仍執陳詞指摘原裁定失當云云，為無理由，應予駁回。
據上論斷，應依刑事訴訟法第四百十二條裁定如主文。
中      華      民      國     九十一     年     八     月     卅       日
                              臺灣高等法院刑事第十三庭
                                  審判長法  官  蔡    燉
                                        法  官  鄧  振  球
                                        法  官  李  春  地
右正本證明與原本無異。
不得再抗告。
                                        書記官  柳  秋  月
中      華      民      國    九十一    年      九      月       九     日
